最高法院刑事判決
111年度台上字第4536號
上  訴  人  李中明                     



上列上訴人因殺人未遂案件，不服臺灣高等法院臺中分院中華民
國111年8月10日第二審判決（111年度上訴字第1377號，起訴案
號：臺灣臺中地方檢察署110年度偵字第26744號），提起上訴，
本院判決如下：
    主  文
上訴駁回。
    理  由
一、按刑事訴訟法第377條規定，上訴於第三審法院，非以判決
    違背法令為理由，不得為之。是提起第三審上訴，應以原判
    決違背法令為理由，係屬法定要件。如果上訴理由書狀並未
    依據卷內訴訟資料，具體指摘原判決不適用何種法則或如何
    適用不當，或所指摘原判決違法情事，顯與法律規定得為第
    三審上訴理由之違法情形，不相適合時，均應認其上訴為違
    背法律上之程式，予以駁回。
二、本件原審認定上訴人李中明有其判決犯罪事實欄所載之殺人
    未遂犯行明確，因而撤銷第一審之科刑判決，改判仍論處上
    訴人殺人未遂罪刑（累犯，處有期徒刑7年6月），並諭知相
    關監護處分及沒收之宣告。已詳述認定犯罪事實所憑之證據
    及其認定之理由，從形式上觀察，並無足以影響判決結果之
    違法情形存在。
三、司法院釋字第775號解釋揭示，刑法第47條第1項所規定關於
    累犯加重本刑部分，其不分情節，基於累犯者有其特別惡性
    及對刑罰反應力薄弱等立法理由，一律加重最低本刑，於不
    符合刑法第59條所定要件之情形下，致生行為人所受之刑罰
    超過其所應負擔罪責之個案，其人身自由因此遭受過苛之侵
    害部分，不符罪刑相當原則，且牴觸憲法第23條比例原則。
    於此範圍內，法院就該個案應依該解釋意旨，裁量是否加重
    最低本刑。故而倘事實審法院已就個案犯罪情節，具體審酌
    行為人一切情狀及所應負擔之罪責，經裁量結果認依刑法第
    47條第1項規定加重其最低本刑，而無過苛或罪刑不相當之
    情形者，即與上開解釋意旨無違。原判決已敘明上訴人前因
    傷害案件，經法院判處有期徒刑4月確定，於民國106年7月2
    9日執行完畢，其於有期徒刑執行完畢後5年內，故意再犯本
    件有期徒刑以上之罪，為累犯，參酌司法院釋字第775號解
    釋意旨，其於上開前案執行完畢後5年內，竟再故意犯本件
    侵害生命、身體法益之殺人未遂罪，顯見其有特別之惡性，
    且刑罰反應力薄弱，如何有依累犯規定加重其刑之理由，依
    所犯情節，核無司法院釋字第775 號解釋意旨所示牴觸比例
    原則及罪刑不相當之情形存在等旨（見原判決第11至12頁）
    ，洵無違反上揭司法院解釋意旨可言。又檢察官已於原審審
    理時，就上訴人構成累犯之事實及應加重其刑之事項，主張
    並指出證明之方法，經原審踐行調查、辯論程序，而作為論
    以累犯及是否加重其刑之裁判基礎（見原審卷第119頁、第1
    22至123頁）。殊無違法可指。上訴意旨謂上訴人所犯前案
    係在媽祖廟前作打掃工作並獲嘉獎，並不具特別惡性，原判
    決依刑法第47條第1項規定加重其刑，與司法院釋字第775號
    解釋及本院110年度台上字第5660號判決意旨不符云云，而
    據以指摘原判決不當，係徒憑己意而為之任意指摘，自非適
    法之第三審上訴理由。
四、依上所述，本件上訴違背法律上之程式，應予駁回。
據上論結，應依刑事訴訟法第395條前段，判決如主文。
中　　華　　民　　國　　111 　年　　10　　月　　27　　日
                  刑事第二庭審判長法　官  林  勤  純
                                  法　官  李  釱  任
                                  法　官  黃  斯  偉
                                  法　官  吳  秋  宏
                                  法　官  王  梅  英
本件正本證明與原本無異
                                  書記官
中　　華　　民　　國　　111 　年　　11　　月　　2 　　日